【裁判字號】    90,上訴,801
【裁判日期】    900716
【裁判案由】    違反槍彈藥刀械管制條例
【裁判全文】
臺灣高等法院高雄分院刑事判決                      九十年度上訴字第八一號
    上  訴  人  台灣屏東地方法院檢察署檢察官
    被      告  乙○○
    選任辯護人  葉武候
右上訴人因被告違反槍砲彈藥刀械管制條例案件，不服臺灣屏東地方法院八十七年度
訴字第五五九號中華民國九十年四月十二日第一審判決（起訴案號：臺灣屏東地方法
院檢察署八十七年度偵字第二六四九號），提起上訴，本院判決如左：
      主  文
上訴駁回。
      理  由
一、公訴意旨略以：乙○○與董朝貴（臺灣屏東地方法院通緝中）、綽號「全仔」、
    「龍仔」、「清仔」等不詳姓名男子，擬集結滋事，均未經許可，於民國八十七
    年四月十九日凌晨零時四十分許，在屏東市○○路與勝利路口，先由董朝貴持有
    能發射口徑一二ＧＡＵＧＥ之霰彈，具殺傷力土造霰彈槍一把，以備不時之需，
    復將該槍交予乙○○持有，董朝貴因恐他人發現，囑乙○○將之藏於路旁之電信
    局線路箱後方，嗣為警方當場發現，緝獲乙○○，並扣得該槍，其他人則四逸逃
    竄，因認被告乙○○涉犯槍砲彈藥刀械管制條例第十一條第四項（起訴書誤載為
    同條例第八條第四項）之未經許可持有可發射子彈具有殺傷力之槍砲罪嫌。
二、按犯罪事實應依證據認定之，無證據不得推定其犯罪事實；又不能證明被告犯罪
    者，應諭知無罪之判決，刑事訴訟法第一百五十四條、第三百零一條第一項分別
    定有明文；次按「槍砲彈藥刀械管制條例所稱持有手槍，係指就手槍為執持占有
    而言，必須行為人主觀上對手槍有執持占有之意思，客觀上有足以顯示係實現其
    占有物上權利之行為，如僅偶然經手，迅即脫離，對之無執持占有之意思與行為
    ，即非此所謂持有」；「未經許可，無故持有手槍罪，須有持續持有相當時間之
    意圖，且其持有有社會之危險性者，始與法意相符，如僅向無故持有者借看當場
    即送還者，因其無持有之意圖即難成立該罪」，此有最高法院七十六年度台上字
    第二○九○號及七十六年度台上字第五五○八號判決意旨可資參照。
三、本件公訴人認被告乙○○涉有未經許可持有可發射子彈具有殺傷力之槍支犯行，
    係以被告與董朝貴等多人於凌晨集結，而董朝貴要求被告將可疑之物藏於線路箱
    後，且由其用以裝載該槍枝之塑膠袋大小及內裝物品之形樣及重量，被告顯然知
    悉該物係槍械，又扣案槍支經鑑定係以鋼管車造而成，機械性能甲好，能擊發口
    徑一二ＧＡＵＧＥ之霰彈，認具殺傷力等情為據。惟訊據被告則否認其有前揭被
    訴未經許可持有可發射子彈具有殺傷力之槍砲犯行，辯稱伊係臨時被董朝貴以呼
    叫器約至上開地點，董朝貴交予手提袋，自袋外看不到內裝何物，匆忙將上述塑
    膠袋放於路旁電信局線路箱後方，並不知道袋中之物，至警方查獲後打開袋子才
    知是扣案槍支等語。
四、經查：
  (一)被告於事發前即同年月十八日晚上約十一時四十分許，與友人張生隆原在檳榔攤
    喝酒，接到董朝貴來電，邀被告與張生隆至屏東市○○路與勝利路口附近之「天
    山清粥小菜」吃宵夜，嗣兩人到達店門口，董朝貴即交上開塑膠袋予被告，並叫
    被告拿去旁邊電信局線路箱後方，再進去吃宵夜，進入店內不到二、三分鐘警察
    就來了等情，業據證人張生隆於原審證述甚詳（見原審卷第二七頁反面），核與
    當時在場埋伏查獲之員警證人任義忠於原審所證「當時我看見在路的對面有包含
    被告在內約十人左右，後來其餘人皆進入清粥小菜店，留下被告一人，見被告拿
    一袋子放在電信局箱子後面，離他原站位置一、二公尺左右；自伊看見被告拿槍
    至放槍，約隔一、二分鐘」等情相符（見原審卷第三七頁）。
  (二)證人任義忠於原審亦證稱「裝槍紙袋於送鑑定前拿下，現不知紙袋在何處；袋子
    是暗色，無法看出裡面裝何物品」（見原審卷第三六、三七頁反面），而當時於
    查獲後到達現場員警證人鍾永富於原審亦證述「當時槍裝在如今日庭提之相同袋
    子」等語（見原審卷第五五頁反面），是被告所辯自袋外看不出內裝物品一節，
    應可採信。又扣案槍支固經鑑定為有殺傷力（見偵卷第十三頁所附之鑑定報告）
    ，然該把槍支並非常見之手槍形式，而係以鋼管車造而成，亦有該把槍支照片（
    見原審卷第九五頁）及扣案為證，則被告於友人董朝貴突然交付袋子，僅短暫持
    有一、二分鐘，即將之置於一、二公尺左右之線路箱後，被告未能細究袋內物品
    之形樣及重量，亦與常情相符，故被告辯稱不知袋內所裝之物為槍械一節，尚非
    無據，此外公訴人並未舉證證明被告如何與董朝貴共謀持有扣案槍支，意圖集結
    滋事，徒以被告將槍支置於路旁之電信局線路箱後方之舉，尚難遽以推論被告即
    屬知悉持有槍支之事實。
  (三)被告對其所持有袋子內裝槍支一事，客觀上僅足以證明被告有暫時經手之意，且
    其經手後旋將袋子放置他處，衡諸本件客觀事實造成法益的危害與刑罰法律規範
    之目的，此種短暫經手情形尚不具社會危險性，應非槍砲彈藥刀械管制條例所要
    規範之「持有」行為。此外，復查無其他證據證明被告確有公訴人所指之未經許
    可持有可發射子彈具有殺傷力之槍砲犯行，揆諸前揭法條及判決意旨，應依法為
    無罪判決之諭知。
五、上訴人即檢察官所提上訴意旨略以「證人張生隆證述其當時亦懷疑裡面不是刀就
    是槍等語，被告對證人所述亦無異論，以該槍械重量及外觀，持有之際，顯可判
    斷，又受囑藏匿於電信線路箱後，如並非不法之物，何以如是為之；又依證人任
    義忠所述，凌晨時分，多人聚集，意在滋事，槍枝故為隱蔽，一方面避免遭人查
    緝，另一方面顯在持以使用，則槍枝顯均在其實力支配下，並未脫離其持有，原
    審認事用法有違經驗法則，為被告無罪之諭知，已有違誤」云云。惟查本件被告
    置於電信線路箱後之槍支，本係當晚與董朝貴見面後，始由董朝貴交予被告，被
    告僅係短暫經手，迅即脫離等情，已據前揭證人張生隆、任義忠證述在卷，則被
    告主觀上未就袋內物品之外觀及重量予以細查，亦難謂被告此等舉措有何與經驗
    法則相違之處，至於證人於原審雖證稱「其當時亦懷疑裡面不是放刀就是放槍」
    等語，然此純係證人主觀之個人意見，亦難採為不利於被告之證據。又查扣案槍
    支置放地點既是董朝貴指示（此據證人張生隆證述如前），而董朝貴於偵審中並
    未到案（業經原審通緝中尚未緝獲，見原審卷第六七頁）以調查其供述，則尚乏
    證據足以證明被告有將槍支置於該處為其實力支配下，而欲持以使用之事實，何
    況如前所述，被告既不能證明有何持有扣案槍支之犯意，即不成立上開條例之「
    持有」罪責，自無庸論述被告是否於「持有」後，有將槍支脫離其「持有」之情
    。是上訴意旨所陳各情，亦不能證明被告有何未經許可持有可發射子彈具有殺傷
    力之槍砲罪責，原審以不能証明被告犯罪，判決被告無罪，並無不合，上訴人仍
    執前詞，指摘原判決不當，為無理由，應予駁回。
據上論結，應依刑事訴訟法第三百六十八條，判決如主文。
本案經檢察官陳國全到庭執行職務。
中        華        民        國      九十    年    七    月     十六   日
                              臺灣高等法院高雄分院刑事第六庭
                                  審判長法官  王憲義
                                  法官  陳啟造
                                        法官  張意聰
右正本證明與原本無異。
如不服本判決，應於判決送達後十日內向本院提出上訴狀，其未述理由者並應於提
出上訴狀後十日內向本院補提理由書（應附繕本)。
                                      書記官  王婉蓉
中        華        民        國      九十    年    七    月     十八   日
                                                                  Ａ


司法院資訊處製作；財團法人民間司法改革基金會備份。
